臺灣板橋地方法院民事判決　　　　　　　　93年度建字第79號
原　　　告　力澤發實業股份有限公司
法定代理人　丙○○
訴訟代理人　歐東洋律師
複 代理 人　甲○○
被　　　告　承業營造股份有限公司
　　　　　　　　　　　　樓
法定代理人　乙○○
訴訟代理人　許永昌律師
上列當事人間請求確認債權存在事件，經本院於民國94年12月1
日言詞辯論終結，判決如下：
    主    文
原告之訴駁回。
訴訟費用由原告負擔。
    事實及理由
一、原告主張：原告與債務人即訴外人桉億實業有限公司（下稱
    桉億公司）間假扣押事件，經鈞院以93年度執全字第2500號
    受理在案。因原告查知桉億公司承攬被告在民航局大園鄉客
    運園區暨貨物園區污水處理廠新建工程之不鏽鋼工程及木作
    工程（下稱系爭工程），合約總價分別為新台幣（下同）2,
    172,028 元及502,863 元，且依上開二份工程合約書第5條
    付款辦法之約定，就施作完成部分，應由桉億公司送計價單
    ，並由被告給付至90% 之工程款（即訂金10% 、材料進場30
    % 、施工完成50%）。 而依桉億公司出具之工程請款單所載
    ，被告應給付之工程款總金額為2,007,839 元，被告僅給付
    849,720 元，因此桉億公司對被告尚有1,158,119 元之工程
    款債權存在，原告乃聲請假扣押該債權，詎被告竟具狀聲明
    異議，表示「債務人並未完工，是債務人非但對聲明人無任
    何工程款債權，尚應賠償聲明人之損失，聲明人特此聲明。
    」惟桉億公司業已依約竣工，非如被告於異議狀中所陳，被
    告所云與事實有所出入，爰依強制執行法第120 條第2 項規
    定提本件訴訟，並聲明：確認債務人桉億公司對被告工程款
    債權在120 萬元之範圍內存在。
二、被告則以：本件原告所為僅係假扣押之保全程序執行，原告
    須先證明其對安億公司有債權存在，否則即無受確認判決之
    法律上利益。再者，桉億公司承攬系爭工程後即將工程全部
    交由原告承攬，因桉億公司並未依約施工，被告乃催告桉億
    公司於期限內完工，桉億公司再催請原告改善，惟原告置若
    罔聞，桉億公司即與原告終止承攬關係，又因桉億公司未依
    限完工，被告亦終止與桉億公司之承攬契約，並另行委託他
    人施作完工，桉億公司既未完工且與被告已終止承攬契約，
    自無向被告請求承攬報酬之權。至桉億公司已施作並完工部
    分，被告則已將全部工程款849,723 元悉數支付完畢。桉億
    公司提出之請款單所載並不確實，或有因未施作或材料未進
    場而無法計價者、或有重複請款者、或有僅完成部分本無法
    計價但因桉億公司情商而另按特定比例計價者，原告僅以桉
    億公司片面提出之請款單據，即率謂桉億公司對被告有謂20
    0 餘萬元之債權云云，實嫌速斷，委無可採等語置辯，並聲
    明：請求駁回原告之訴。
三、兩造對下列事實均不爭執：
    (一)訴外人桉億公司承攬被告「民航局大園鄉客運園區暨貨物
      園區污水處理廠新建工程」之「不鏽鋼工程」及「木作工
      程」，嗣將上開工程全部交由原告承攬。
    (二)被告已給付桉億公司工程款849,720 元。
四、本件兩造所爭執者為原告提起本件訴訟是否有即受確認判決
    之法律上利益？以及桉億公司對被告是否於120 萬元範圍內
    有工程款債權存在？茲將本院之判斷析述如下：
    (一)關於「原告提起本件訴訟是否有即受確認判決之法律上利
      益」部分：
      1.按民事訴訟法第247 條所謂即受確認判決之法律上利益
        ，係指因法律關係之存否不明確，致原告在私法上之地
        位有受侵害之危險，而此項危險得以對於被告之確認判
        決除去者而言，故確認法律關係成立或不成立之訴，苟
        具備前開要件，即得謂有即受確認判決之法律上利益，
        縱其所求確認者為他人之法律關係，亦非不得提起，最
        高法院著有42年台上字第1031號判例可資參照。
      2.查本件原告因執有桉億公司簽發之支票，未獲兌現，為
        保全票據債權而向本院聲請准其於供擔保後假扣押桉億
        公司之財產，經本院於93年9 月13日以93年度裁全字第
        4773號裁定准許，原告遂以該裁定為執行名義，於提供
        擔保後，聲請為保全程序之執行，經本院以93年度裁全
        字第2500號受理在案等情，業據本院調取前開保全程序
        卷宗核閱屬實。而原告於保全程序執行桉億公司對被告
        之工程款債權時，被告聲明異議，否認桉億公司有該等
        債權存在，亦有原告所提被告於93年10月11日出具之民
        事聲明異議狀影本1 份在卷可稽。因桉億公司對被告究
        竟有無工程款債權存在，關乎原告對桉億公司之債權能
        否受清償，該法律關係之存否不明確，顯有致原告私法
        上地位受侵害之危險，且此項危險復得以提起本件確認
        判決除去，揆諸首揭判例意旨，原告自有受確認判決之
        法律上利益，至為灼然。
      3.次查，假扣押裁定為強制執行法第4 條第1 項第2 款所
        定之執行名義之一，本件原告就其對億公司之票款債權
        既取得假扣押裁定並聲請為保全執行，即已取得執行債
        權人之地位，是其依強制執行法第120 條第2 項規定，
        對被告提起本件確認之訴，自屬合法。被告徒以原告所
        為僅係假扣押之保全程序執行，應先證明對安億公司確
        有債權存在，否則即無受確認判決之法律上利益云云置
        辯，顯屬無據，洵無可採。至被告另以原告未向執行法
        院為起訴之證明，致假扣押程序業已結案，原告縱獲勝
        訴，亦不得序為假扣押執行為由，抗辯原告就本件確認
        之訴無受確認判決之法律上利益乙節，則顯係出於誤認
        ，蓋原告已向執行法院為起訴之證明，且執行法院撤銷
        者僅係關於第三人萬泰商業銀行及花蓮區中小企業銀行
        部分，而非被告部分，亦據本院核閱前開保全程序卷宗
        無訛，是被告此部分所辯亦不足採信。
    (二)關於「桉億公司對被告是否於120 萬元範圍內有工程款債
      權存在」部分：
      1.查原告主張桉億公司對被告之工程款債權於120 萬元範
        圍內存在，無非係以桉億公司出具之工程請款單為據。
        惟桉億公司出具之請款單僅得證明桉億公司曾有依單據
        所載數額向被告申請領取工程款之事實而已，至桉億公
        司實際上可得領取之數額究竟為何，則應依桉億公司與
        被告所訂工程合約書之約定為之。而桉億公司與被告簽
        訂之兩份工程合約書第5 條約定之付款辦法均為：訂金
        10% 、材料進場30% 、施工完成50% 、驗收10% ，此有
        上開工程合約書影本2 份在卷可憑，足見桉億公司除10
        % 訂金之收取外，其餘工程款中30 %、50% 及10% 之請
        領則應分別有材料進場、施工完成以及驗收之事實。
      2.本件被告既抗辯安億公司請款單所載並不確實，其中有
        未施作或材料未進場而無法計價者、有重複請款以及僅
        完成部分本無法計價但因桉億公司情商而另按特定比例
        計價之情形（詳如被告民事答辯三狀所載），經被告估
        驗結果桉億公司得請領之款項僅為849,723 元（包含10
        % 訂金280,863 元在內），被告已如數給付完畢，並提
        出工程估驗單影本5 紙、解約前現況相片影本17幀、被
        告於93年10月6 日催告桉億公司改善施工缺失函文及所
        附工程缺失改善對策表影本1 份為證，則原告自應就桉
        億公司所出具請款單內列計之各項工程款確有材料進場
        及施工完成之事實負舉證之責，況原告又係自桉億公司
        轉包承攬系爭工程之實際施作者，對桉億公司計價請款
        之工程究竟有無施作？是否依約施作完畢？以及材料有
        無進場等各節理應知之甚詳，舉證亦無困難，惟原告並
        未就被告抗辯上開各情舉證證明，是自難認桉億公司除
        被告已付之84 9,723元外，對被告尚有其餘之工程款債
        權存在。
五、綜上所述，原告以桉億公司片面提出之請款單所載金額為2,
    2,007,839 元為據，主張扣除被告已付工程款849,720 元後
    ，桉億公司對被告尚有1,158,119 元之工程款債權存在，因
    乏所據，難予採信。從而，原告訴請確認桉億公司對被告工
    程款債權在120 萬元之範圍內存在，為無理由，不應准許。
六、訴訟費用負擔之依據：民事訴訟法第78條。
中　　華　　民　　國　　94　　年　　12　　月　　15　　日
                  民事第二庭    法　官　程怡怡
以上正本係照原本作成
如對本判決上訴，須於判決送達後20日內，向本院提出上訴狀，
上訴臺灣高等法院（應按他造人數提出繕本）
中　　華　　民　　國　　94　　年　　12　　月　　27　　日
                                書記官  楊姝晴
